# 同一控制下吸收合并财务报表编制的特殊考虑

提问人：wuch1900 时间：2013-02-02 13:53:09
“同一控制下的吸收合并中，合并方在合并当期期末比较报表的编制应区别不同的情况，如果合并方在合并当期期末，仅需要编制个别财务报表、不需要编制合并财务报表的，合并方在编制前期比较报表时，无须对以前期间已经编制的比较报表进行调整；如果合并方在合并当期期末需要编制合并财务报表的，在编制前期比较合并财务报表时，应将吸收合并取得的被合并方前期有关财务状况、经营成果及现金流量等并入合并方前期合并财务报表。前期比较报表的具体编制原则比照同一控制下控股合并比较报表的编制。” 疑问：何时需要编制合并财务报表，何时不需要；吸收合并后的个别财务报表与合并财务报表有什么区别？如果上述问题换个背景：期间为合并的下一会计期间呢？

回答人：chenyiwei
回复 wuch1900 的帖子
1 、如果吸收方有其他子公司，或者被吸收方原有子公司，吸收合并后成了吸收方的子公司，则此时需要编制合并报表，反之其他情况则不需要。
2 、个别报表是以法人为会计主体的，因此同一控制下合并在吸收方个别报表层面的反映是依据合并交易的真实发生日期为依据的，不能追溯调整前期个别报表的比较数据。对前期比较数据的调整和把年初至合并日被合并方经营成果纳入等，都只是体现在合并方的合并报表层面。

回答人：chenyiwei
回复 lwll 的帖子
合并报表的编制与前期存在延续性。以前年度已经恢复的被合并方在合并日前的留存收益，即使该被合并方后续被处置而不再纳入合并范围，原先恢复其合并日之前留存收益导致的影响也应当继续延续，即继续保留在合并报表层面的留存收益中，以后年度编制合并报表时应延续编制当初的恢复分录，即使原先的子公司已不再纳入合并报表范围。

回答人：chenyiwei
回复 lzqyybb 的帖子
虽然子公司在本期末已经出售，但其要一直纳入合并范围直到处置日为止，即被处置的子公司从最早报告期期初直到处置日，其报表都在合并报表中纳入，相应地，这段期间内该子公司的累计损益仍将体现在合并报表的留存收益中，这部分留存收益是不会因为子公司被处置而自动转销的。所以，尽管该子公司已经被处置，但今后合并报表层面将一直需要延续最初该子公司通过同一控制下合并被纳入合并范围时的留存收益恢复分录，以保证合并报表与前期之间的延续性。

提问人：lwll 时间：2013-03-05 10:21:49
回复 chenyiwei 的帖子
同一控制下合并财务报表的编制，对于被合并方在合并前实现的留存收益归属于合并方的部分，自资本公积转入盈余公积和未分配利润。
背景介绍： 上市公司A旗下子公司B，同一控制下合并C公司（A/B/C三个公司都最终受同一个自然人控制），合并日A公司账面有资本公积，B公司账面无资本公司。 请教各位： 1 、合并日，B公司合并价款大于C公司的账面净资产，B公司账务处理 dr:长期股权投资-C公司账面净资产 100 dr:利润分配-未分配利润 20 cr:银行存款 120 问：B公司账务处理是否正确？？ 2 、合并日编制以A公司的合并报表：因为合并日B公司账面无资本公积，是否需要编制分录，能不能以A公司账面资本公积转回盈余公积和未分配利润？？ dr:资本公积 （以A公司的资本公积为限，因为B公司无资本公积） cr:盈余公积cr:未分配利润 3 、编制A公司合并报表比较报表时，是否需要编制 dr:资本公积 （以A公司的资本公积为限，因为B公司无资本公积） cr:盈余公积 cr:未分配利润 谢谢陈版指教!

回答人：chenyiwei
1 、可以； 2 、 3 、赞同你的理解。在A的合并报表层面，A合并集团作为一个整体可以理解为广义的合并方，所以可以以A的合并报表层面的资本公积为限恢复被合并方留存收益。

提问人：lwll 时间：2013-03-05 21:58:09
回复 chenyiwei 的帖子
以上例中的二项为例，
2 、合并日编制以A公司的合并报表：因为合并日B公司账面无资本公积，现以A公司账面资本公积转回盈余公积和未分配利润，分录为 dr:资本公积 （以A公司的资本公积为限，因为B公司无资本公积） cr:盈余公积 cr:未分配利润 本年度c公司对外出售或注销，则本年度编制以A公司的合并报表时是否将上述分录再转回？ dr:未分配利润 dr:盈余公积 cr:
资本公积

回答人：chenyiwei
不用。

提问人：lwll 时间：2013-03-08 11:13:16
回复 chenyiwei 的帖子
请教老师，
若本年度本公司收购子公司是属于同一控制，合并日，本公司合并价款大于子公司的账面净资产，本公司账务处理 dr:长期股权投资-C公司账面净资产 100 dr:资本公积 -资本溢价 20 cr:银行存款 120 现在本公司年末编制合并报表时是否需要将dr:资本公积 -资本溢价 20 予以转销？

回答人：chenyiwei
不需要。权益性交易形成的资本公积，在后续相关资产被处置后，应继续保留。